臺灣新竹地方法院民事判決  
110年度訴字第890號
原      告  劉士乾  
輔  佐  人  劉守峯
被      告  劉守樺  
上列當事人間請求損害賠償事件，原告提起刑事附帶民事訴訟，
經本院刑事庭移送前來（110年度竹簡附民字第48號），本院於
民國110年11月30日言詞辯論終結，判決如下：
    主      文
被告應給付原告新臺幣伍萬元，及自民國一一○年八月十日起至
清償日止，按週年利率百分之五計算之利息。
原告其餘之訴駁回。
訴訟費用由被告負擔二分之一，餘由原告負擔。
本判決第一項得假執行。
原告其餘假執行之聲請駁回。
    事實及理由
一、原告主張：
　㈠被告為原告之侄，竟基於意圖散布於眾之誹謗犯意，於民國1
    09年3月18日上午，在不特定多數人得見聞之臉書（Faceboo
    k）網頁上，以「SammyLiu」之名義，張貼不實且涉及私德
    而與公共利益無關文字：「話說阿公仙逝出殯後的隔天，我
    老爸的親哥哥劉x乾先生立馬就將阿公房間的衣服物品都當
    垃圾給丟了」、「馬上又要求我把阿公的電動車賣掉換錢給
    他，有那麼缺錢嗎？」、「再來就是一直盧我老爸，吵著要
    分錢要分遺產」、「再說阿公阿婆生前在他家用的衛生紙、
    肥皂、洗衣粉···等生活用品，他都要報公帳，更誇張的去
    醫院的停車費20塊都要報帳···」、「還很假的是，只要有
    親戚來家裡看阿公，他會立馬在旁照顧，展現孝心，但人走
    了他就不理了，還常常兇我阿公···」、「上個月就開始玩
    封路說我車庫前面是他的地」、「此人還到處設路障圍地影
    響交通」、「他則是廣設路障來害人爆胎與車禍」等，並附
    上原告之正面肖像照片；又於同年3月21日原告預計於私人
    土地施工鋪水泥之日，卻遭被告一家人將其車輛強行停放霸
    佔該地阻擋施工，被告並於同日於臉書刻意發布造謠抹黑原
    告的文章：「就改以將柏油路換成水泥路後就可以名正言順
    的將40年以上的既成道路改為私人用地」、「現在阿公走了
    他就要封路」，附上原告及家人之照片等情，指摘原告係不
    孝、為人表裡不一且愛計較金錢之人，供臉書上之不特定多
    數人瀏覽觀看，引來上百個讚及數十則留言，其中留言回應
    ：「很有事，要用電焊把他們家前後門焊死嗎？」、「歹年
    冬搞肖郎」、「人的貪念顯露無疑!」、「會有報應的」、
    「太過分也太可惡了吧！」、「也太過份了吧...良心被狗
    咬了」、「有病欸他」等，實足以毀損原告之人格、名譽及
    貶低其社會評價。
　㈡原告因被告上開誹謗行為，遭受親友之誤解、鄰居們的怒罵
    與威脅恐嚇而深感屈辱、精神重創，因承受巨大壓力及恐懼
    不安，導致身體與精神每況愈下，從109年6月得知此事開始
    至今數月，持續於白天時情緒低落、焦慮，於深夜時無法入
    眠，因而至國軍新竹地區醫院就診6次，經醫師確診精神上
    受到被告行為影響而罹患環境適應障礙，需要靠吃藥才能緩
    解症狀並人眠，宜繼續接受治療，受有精神損害甚明，爰請
    求被告賠償上開醫療費用新臺幣（下同）890元、780元及精
    神慰撫金10萬元，合計101,670元。又原告擔任世界客屬總
    會新竹市分會理事、新竹內天后宮內媽祖董事、新竹市劉氏
    宗親會籌備委員，常被認識或不認識的人直接間接詢問此2
    篇臉書貼文事件，因此實有必要由被告於原帳號臉書以公開
    方式刊登如附件所示的澄清道歉啟事連續至少30日，此為原
    告最在意且能讓原告回復名譽及一家安全居住環境的最主要
    方式。
　㈢並聲明：
　⒈被告應給付原告101,670元，及自起訴狀繕本送達翌日起至清
    償日止，按週年利率5%計算之利息。
　⒉被告應於Facebook網站上原被告個人「Sammy Liu」帳號，公
    開刊登如附件所示之道歉聲明至少30日。
　⒊願供擔保請准宣告假執行。
二、被告則以：對於本院110年度竹簡字第615號刑事判決無意見
    ，承認其發文有不妥之處，亦願意承擔，在刑事庭時願與原
    告和解，惟原告堅持被告受判刑等語。並聲明：原告之訴駁
    回。
三、得心證之理由：
　㈠原告主張被告於109年3月18日上午，在不特定多數人得見聞
    之臉書網頁上，以「Sammy Liu」之名義，張貼「話說阿公
    仙逝出殯後的隔天，我老爸的親哥哥劉x乾先生立馬就將阿
    公房間的衣服物品都當垃圾給丟了，我看到超級心疼的！」
    、「再說阿公阿婆生前在他家用的衛生紙、肥皂、洗衣粉··
    ·等生活用品，他都要報公帳，更誇張的去醫院的停車費20
    塊都要報帳···」、「還很假的是，只要有親戚來家裡看阿
    公，他會立馬在旁照顧，展現孝心，但人走了他就不理了，
    還常常兇我阿公···」等字句之行為，業據本院刑事庭110年
    度竹簡字第615號刑事判決，認定被告犯散布文字誹謗罪，
    處拘役10日，如易科罰金，以1,000元折算1日確定在案，有
    刑事判決書在卷為證，並經本院依職權調取該刑事案件全部
    卷宗電子檔核閱無訛，而被告亦當庭表示對於上開刑事判決
    無意見（見本院卷第20頁），是堪認為真正。
　㈡按因故意或過失，不法侵害他人之權利者，負損害賠償責任
    ；不法侵害他人之身體、健康、名譽、自由、信用、隱私、
    貞操，或不法侵害其他人格法益而情節重大者，被害人雖非
    財產上之損害，亦得請求賠償相當之金額，其名譽被侵害者
    ，並得請求回復名譽之適當處分，民法第184 條第1 項前段
    、第195 條第1 項分別定有明文。次按民法上名譽權之侵害
    非即與刑法之誹謗罪相同，名譽有無受損害，應以社會上對
    個人評價是否貶損作為判斷之依據，苟其行為足以使他人在
    社會上之評價受到貶損，不論其為故意或過失，均可構成侵
    權行為，其行為不以廣佈於社會為必要，僅使第三人知悉其
    事，亦足當之（最高法院90年台上字第646號判例意旨參照
    ）。又公開發表言論涉及個人私德者，必須其內容具有「公
    共事務」或「與公共相關事務」之公共利益，倘僅涉及私德
    而與公共利益無關者，仍不能阻卻違法。所謂私德，係指私
    人德性，亦即有關個人私生活之事項；所謂公共利益，係指
    與社會上不特定人或多數人有關之利益。與公共利益有關之
    事實，係指將之呈現在公眾下，有助於公共利益增進之事實
    （最高法院104年度台上字第1431號判決意旨參照）。
　㈢經查，被告所為網路貼文並指摘關於原告為人表裡不一且對
    金錢過於計較之言論，依社會常情，客觀上確足使一般人對
    原告形成負面觀感，而對原告之品德、人格、地位造成相當
    貶抑；況被告所指摘之事項，顯與公眾團體事務無關，其指
    摘原告言行並未對社會大眾產生一定程度之影響作用，是上
    開言論內容應純屬涉於個人私德，而與一般公共利益無關，
    則此部分內容既針對告訴人個人之私德予以指摘，復與公益
    無關，而非對於可受公評之事而為評論，不能阻卻違法。又
    臉書社群網站由個人所開設個人網頁之張貼文章內容，除經
    帳號使用者同意之人（經使用者列為「朋友」功能範圍內者
    ）得以觀看外，亦得透過社群回應及連結之相關功能，輾轉
    使其他列入朋友範圍之人得為觀覽，更何況依被告系爭文章
    之分享設定為「所有人」（此由各篇發文顯示之地球「」符
    號可知），堪認被告臉書網站個人網頁確屬不特定多數人得
    共見共聞之狀態，被告張貼此部分系爭言論，足使不特定多
    數人對原告產生負面評價。從而，原告主張名譽權業已受到
    侵害，應可採信，是原告主張被告應負侵權行為之損害賠償
    責任，即屬有據。
　㈣至被告言論涉及封路之部分，因巷道通行安全與公益有關，
    乃屬可受公評之事，被告既係本於個人主觀價值判斷，對於
    可受公評之事項發表評論，縱所使用之詞彙較為直率、諷刺
    ，因此令告訴人產生被攻擊之不悅感受，被告所發表之言論
    應屬針對可受公評事項善意發表言論之範疇，難認對於原告
    之名譽構成侵害而成立侵權行為。
　㈤關於原告損害賠償及回復名譽之請求，分論如下：
　⒈醫療費用：
　　按不法侵害他人之身體或健康者，對於被害人因此增加生活
    上之需要時，應負損害賠償責任，民法第193條第1項定有明
    文。原告主張因被告之侵害行為致其失眠、焦慮、情緒低落
    ，產生環境適應障礙，健康受有損害，需至身心科門診接受
    治療，共支出1,670元之醫療費用等情，並提出國軍新竹地
    區醫院附設民眾診療服務處診斷證明書、門診病歷、掛號費
    用明細收據及醫療費用明細收據等件影本附卷（見本院110
    年度竹簡附民字第48號卷第47至65頁），惟查上開門診病歷
    「主觀描述」欄所載病情摘要：「因為弟弟小孩不滿其要填
    水泥，自己出錢兩家都可以用，在網路FB上PO文霸凌個案及
    太太，從開始，出現憂鬱低落、失眠之症狀，至本院就診」
    等語（見同上卷第49頁），足見原告係因封路事件造成傷害
    ，而被告關於封路事件所為言論既不構成侵權行為，業如前
    述，則原告請求被告賠償醫療費用之損害，即屬無據，不能
    准許。
　⒉精神慰撫金：
　　按名譽被侵害者，關於非財產上之損害，加害人所負賠償責
    任，以相當之金額為限。所謂相當，自應以實際加害情形、
    對於名譽所造成之影響，被害人痛苦程度、兩造身分地位與
    經濟狀況等情定之（最高法院47年台上字第1221號、51年台
    上字第223號判決意旨參照）。被告於網路上對原告為指摘
    之上開言論，致原告之社會評價確實因此受貶損，原告精神
    上應受有相當之痛苦，本院審酌原告擔任世界客屬總會新竹
    市分會理事、財團法人新竹內天后宮董事之職，為原告所自
    陳，亦為被告訴狀所述（見本院卷第25、26頁），復衡被告
    之侵害行為手段、原告權利受侵害程度及兩造身分地位等一
    切情狀，認原告得請求之非財產上損害以5萬元為適當，逾
    此範圍之請求，尚屬過高，不應准許。
　⒊道歉聲明：
　　按名譽被侵害者，得請求為回復名譽之適當處分，民法第19
    5條第1項後段定有明文。回復名譽之適當處分，應由法院審
    酌各種情形酌定之（最高法院96年度台上字第648號判決意
    旨參照）。所謂適當之處分，係指該處分在客觀上足以回復
    被害人之名譽且屬必要者而言（最高法院86年度台上字第37
    06號判決要旨參照）。是以關於回復名譽之方法及範圍自應
    斟酌妨害名譽之行為態樣及名譽受損程度而為適當之處分。
    又按憲法第11條保障人民之言論自由，除保障積極之表意自
    由外，尚保障消極之不表意自由。以判決命加害人登報道歉
    ，即涉及憲法第11條言論自由所保障之不表意自由。故於侵
    害名譽事件，若為回復受害人之名譽，有限制加害人不表意
    自由之必要，自應就不法侵害人格法益情節之輕重與強制表
    意之內容等，審慎斟酌而為適當之決定，以符合比例原則（
    大法官會議釋字第656號解釋理由書參照）。準此，名譽被
    侵害者請求法院藉適當處分以回復其名譽，法院應在被害人
    聲明之範圍內，權衡侵權行為之態樣、侵害名譽情節之輕重
    、當事人身分及行為人之經濟狀況，考察客觀時間、空間與
    特定對象之環境、條件，以審判時仍具有必要性者，方得允
    許之。經查，被告所為雖致原告社會上之評價受到貶損，而
    侵害原告名譽，然被告於其臉書帳號之發文，縱係設定為所
    有人皆可瀏覽之公開狀態，惟兩造尚非公眾人物，能獲得之
    關注及可能散布之對象究屬有限，且就被告之不法行為，本
    院刑事庭業已判決被告散布文字誹謗罪，處拘役10日確定，
    本件亦判決被告應賠償原告所受損害，經網路公告上開判決
    書後，應已足以回復原告之名譽並生警惕被告作用，原告主
    張被告應於其臉書帳號內公開刊登如附件所示之道歉聲明，
    無異將此事件再次昭告週知，恐有好事之人繼續散佈傳述此
    一事件，非全然有益於原告名譽之回復，復與被告之侵權行
    為態樣相比，有過度侵害被告之不表意自由情形，是原告此
    部分請求，非屬回復名譽之適當處分，並無必要，不應准許
    。
  ㈥再按給付無確定期限者，債務人於債權人得請求給付時，經
    其催告而未為給付，自受催告時起，負遲延責任，其經債權
    人起訴而送達訴狀，與催告有同一之效力，民法第229 條第
    2 項定有明文。又遲延之債務，以支付金錢為標的者，債權
    人得請求依法定利率計算之遲延利息，法定週年利率為5％，
    民法第233 條第1 項前段、第203條定有明文。本件原告請
    求被告負侵權行為損害賠償之債權，核屬無確定期限之給付
    ，經原告提起刑事附帶民事訴訟，起訴狀繕本業於110年8月
    9日送達被告（見附民卷第7頁），是原告請求此部分自起訴
    狀繕本送達被告翌日即110年8月10日起至清償日止，按週年
    利率5%計算之遲延利息，洵屬有據，應予准許。
四、綜上所述，原告依侵權行為法律關係，請求被告給付5萬元
    ，及自110年8月10日起至清償日止，按週年利率5%計算之利
    息，為有理由，應予准許；逾此範圍之請求，則無理由，應
    予駁回。
五、本判決主文第1項所命被告給付之金額未逾50萬元，應依民
    事訴訟法第389條第1項第5款之規定依職權宣告假執行，原
    告雖陳明願供擔保聲請宣告假執行，核無必要。至原告敗訴
    部分，其假執行之聲請已失所依據，應併予駁回。
六、本件判決基礎之事證已臻明確，兩造其餘之攻擊或防禦方法
    及所用之證據，經審酌後認均與本件判決結果不生影響，爰
    不逐一論述，附此敘明。
七、訴訟費用負擔之依據：民事訴訟法第79條。
中　　華　　民　　國　　110 　年　　12　　月　　22　　日
                  民事第二庭    法　官  彭淑苑
以上正本係照原本作成。
如對本判決上訴，須於判決送達後20日內向本院提出上訴狀。如
                  委任律師提起上訴者，應一併繳納上訴審裁
                  判費。
中　　華　　民　　國　　110 　年　　12　　月　　22　　日
                                書記官  林琬茹